【裁判字號】    98,上易,732
【裁判日期】    980611
【裁判案由】    傷害
【裁判全文】
臺灣高等法院臺中分院刑事判決         98年度上易字第732號
上  訴  人  臺灣臺中地方法院檢察署檢察官
上  訴  人
即  被  告  甲○○
                    國民
選任辯護人  鐘登科律師
上列上訴人因被告犯傷害案件，不服臺灣臺中地方法院97年度易
字第3757號中華民國98年3月13日第一審判決（起訴案號：臺灣
臺中地方法院檢察署97年度偵字第19671號），提起上訴，本院
判決如下：
    主  文
上訴駁回。
    事  實
一、甲○○因懷疑丙○○或丙○○之家人向臺中市政府檢舉其經
    營位在臺中市○○區○○里○○路332號之工廠係違章並排
    放臭氣，致遭臺中市政府主管機關稽查，心有未甘，乃於民
    國（以下同）97年6月24日下午16時許，與其配偶二人前往
    臺中市○○區○○里○○○○路99號丙○○之住處，欲找丙
    ○○及丙○○之家人理論，到達該址時，丙○○適在該址屋
    外打掃，甲○○質疑丙○○何以檢舉其經營之工廠為違章且
    排放臭氣，雙方進而發生口角，甲○○竟基於傷害人身體之
    犯意，徒手自後方強力推打丙○○之頭部後方，致丙○○受
    有頭部挫傷之傷害。
二、案經丙○○訴由臺中市警察局第五分局報告臺灣臺中地方法
    院檢察署檢察官偵查起訴。
    理  由
壹、證據能力部分：
    按被告以外之人（包括證人、鑑定人、告訴人、被害人及共
    同被告等）於審判外之陳述雖不符刑事訴訟法第159條之1至
    之4等4條之規定，而經當事人於審判程序同意作為證據，法
    院審酌該言詞陳述或書面陳述作成時之情況，認為適當者，
    亦得為證據；當事人、代理人或辯護人於法院調查證據時，
    知有刑事訴訟法第159條第1項不得為證據之情形，而未於言
    詞辯論終結前聲明異議者，視為有前項之同意，同法第159
    條之5定有明文。立法意旨在於傳聞證據未經當事人之反對
    詰問予以核實，原則上先予排除。惟若當事人已放棄反對詰
    問權，於審判程序中表明同意該等傳聞證據可作為證據；或
    於言詞辯論終結前未聲明異議，基於尊重當事人對傳聞證據
    之處分權，及證據資料愈豐富，愈有助於真實發見之理念，
    且強化言詞辯論主義，使訴訟程序得以順暢進行，上開傳聞
    證據亦均具有證據能力。查檢察官、被告、被告之選任辯護
    人對於本案卷內相關證人之證述、文書卷證資料之證據能力
    ，未就有合於刑事訴訟法第159條第1項不得為證據之情形於
    本院言詞辯論終結前聲明異議，且上述證人之證述、文書卷
    證資料亦經本院於審理期日逐一提示、朗讀，並告以要旨，
    本院復審酌相關證人證述筆錄製成、文書卷證資料取得，並
    無證據顯示有何違背程序規定情事，依據上述之說明，均應
    具有證據能力。
貳、程序事項：
    按「當事人、代理人、辯護人或輔佐人聲請調查之證據，法
    院認為不必要者，得以裁定駁回之。下列情形，應認為不必
    要：一、不能調查者。二、與待證事實無重要關係者。三、
    待證事實已臻明瞭無再調查之必要者。四、同一證據再行聲
    請者。」，刑事訴訟法第163條之2定有明文。被告之選任辯
    護人於本院審理中聲請函查證人即告訴人丙○○於97年上半
    年之就醫紀錄、及就醫之醫療診所，資以證明丙○○提出之
    診斷之證明書上所記載傷勢，並非被告甲○○出手推打所致
    等語；此查，本案被告確有於如犯罪事實欄所載之時間、地
    點，出手自後推打丙○○，歷為被告於警詢、偵查、原審法
    院審理、本院審理中一致是認，又本案依據卷內檢附之「中
    國醫藥大學」附設醫院提出之診斷證明書、病歷，已足以為
    認定被告犯有如犯罪事實欄所載傷害罪之證據〈詳后述〉，
    是被告之選任辯護人於待證事實已明之情況下再為上開之聲
    請，即無必要，應予以駁回。
、實體理由：
一、訊據上訴人即被告（以下同）甲○○對伊因認證人即告訴人
    丙○○或丙○○之家人，有向臺中市政府檢舉伊經營工廠係
    屬違章且排放臭氣，而於如犯罪事實欄所載之時間、地點，
    至如犯罪事實欄所載丙○○住處，欲向丙○○及丙○○之家
    人理論，期間雙方發生口角爭執，伊有自後推丙○○等事實
    部分，皆不爭執，惟矢口否認犯有傷害丙○○之罪，辯稱：
    並未動手毆打丙○○，伊推丙○○並不致造成丙○○受傷云
    云；被告之選任辯護人為被告辯稱﹕被告推丙○○之行為不
    足以造成丙○○受有頭部挫傷之傷害，丙○○頭部受有之挫
    傷與被告無關等語，資為辯護。
二、經查﹕
  (一)丙○○於警詢中即指證稱：「97年6月24日下午約16時40分
    許，我跟我媽於住家門口打掃時，鄰居（臺中市○○區○○
    里○○鄰○○路332號）一對夫婦來找我媽，說是我們向市政
    府有關單位檢舉他們家違建及住宅區私設工廠排放臭氣，我
    媽不理他們，他們還是在我們家門口大小聲，要我們一家人
    小心，而且要鬧到我們受不了為止，於是我上前與他們理論
    ，但該男子似乎情緒失控不聽我解釋且一直往我身上靠，我
    因害怕於是用掃把指著該男子制止他繼續往前並區隔安全距
    離，我欲轉身返家時，該男子冷不防便往我後腦部打，兩家
    爭執完後，我越想越不對，於是隔天就自行就醫驗傷，並至
    貴所請求聲請調解。」、「只有甲○○一人動手打我。」等
    語（警卷第9頁），核與於偵查中指證稱：「甲○○以為是
    我們向市政府檢舉他們的工廠排放臭氣，來找我們理論，爭
    執過程中，甲○○一直靠近我身體，我怕他會失控，就拿掃
    把區隔他，當時我正在掃地，甲○○與他太太一起過來，後
    來我轉過身離開時，他就徒手從我後腦杓打過來，又將我前
    推，造成我後腦部挫傷。」（偵查卷第5頁），原審法院審
    理中結證稱﹕「當時我轉身離開後，被告就.... 打了之後
    再推開，重力不小。」等語（原審卷第49頁反面）相契合；
    又經原審法院於98年2月20日上午9時30分審理期日勘驗案發
    當場之監視器錄影光碟，其結果：「當日下午16時46分18秒
    許，被告及被告太太前來丙○○之處所；再於下午16時47分
    32秒許，丙○○之姐姐、丙○○、與被告、被告之太太四人
    起口角；後於下午16時51分40秒許，被告自丙○○之後方迅
    速跑來，徒手推打丙○○之身體，致丙○○之頭部向下、身
    體往前傾。」，有原審法院勘驗筆錄一件附於原審卷第49頁
    可憑；另再參以被告自警詢、偵查、原審法院審理、本院審
    理皆自承伊確有出手自後推丙○○等情；足認丙○○上開指
    證內容核與本案客觀事實相符，堪為採認。
  (二)次查，被告與被告之選任辯人雖抗辯稱被告自後推丙○○，
    與丙○○提出之驗傷診斷書上記載丙○○受有後頭部挫傷之
    傷勢不具有關連性云云。惟丙○○於警詢、偵查中皆一致指
    證稱被告有出手推打其後腦部，已如上開所述，另佐以丙○
    ○於案發後即於97年7月23日下午13時至臺中市警察局第五
    分局東山派出所向承辦警員報案並提出告訴，有警詢筆錄在
    卷可稽，丙○○至警局提出告訴之時間距案發之時間短暫，
    對於被告出手推打其身體何部位當可明白區辨，於警詢、偵
    查中指證稱被告自後強推其頭部後方等語，衡情並無誤認之
    虞。又丙○○於案發當日下午約17時許遭被告推打之後，於
    次日凌晨0時許，因頭部疼痛前往「中國醫藥大學」附設醫
    院就醫，經醫師診斷受有頭部挫傷之傷害，有該醫院函覆原
    審法院所檢附之急診病歷（原審卷第29頁反面）及急診醫囑
    單（原審卷第30頁）附卷可稽，則依丙○○遭被告推打頭部
    後方之時間與就醫診療之時間接近，丙○○更於原審法院審
    理中證稱：「自被告推打之後一直到感覺不適就醫之前，沒
    有發生其他的碰撞。」等語（原審卷第49頁反面）；復依據
    上醫院出具之診斷證明書上除明確記載丙○○係「頭部挫傷
    」，有該院出具之診斷證明書一紙附於警卷第10頁可查外，
    該醫院函覆原審法院之上述病歷，其上亦檢附電腦斷層（CT
    ）檢查同意書，其上記載患者因頭部挫傷而實施電腦斷層（
    CT）檢查，上開醫院既係因丙○○受頭部挫傷而實施電腦（
    CT）檢查，後確檢出丙○○受有頭部挫傷之傷害，當堪認被
    告於如犯罪事實欄所載之時間、地點，自後強力推打丙○○
    頭部後方之舉動，已造成丙○○受有上述頭部挫傷之傷勢，
    自允無疑義。至於丙○○於原審法院審理中所稱被告出手強
    推其頸部、背部等語，與本案客觀事證不符，核屬丙○○之
    誤認，惟尚無法因此而推論丙○○上開指證乃屬不實，亦不
    足以採為被告有利之認定。
  (三)此外，且有警卷錄影翻拍照片（警卷第12至14頁）在卷可資
    佐證。是被告有於如犯罪事實欄所載之時間、地點，推打丙
    ○○之頭部後方，致丙○○受有頭部挫傷之事實，自屬明確
    ，堪可認定。
  (四)綜上所述，被告上開所辯自係事後卸責避就之詞，不足以採
    信，被告之選任辯護人辯護意旨所指亦不足以採為被告有利
    之認定。本件事證明確，被告犯上開傷害罪，堪為認定，應
    依法予以論科。
三、核被告甲○○所為，係犯刑法第277條第1項之傷害罪。爰審
    酌被告僅因口角爭執，即動手推打告訴人丙○○，致丙○○
    成傷，於犯後猶飾詞卸責，未見悔意，亦未賠償丙○○因此
    所受損害，兼衡酌被告前無刑事犯罪前科之素行，丙○○因
    被告本件犯行所受之傷害程度等一切情狀，量處拘役30日，
    並諭知易科罰金之折算標準，資為懲儆。
四、原審判決，以被告犯傷害罪，事證明確，依據刑事訴訟法第
    299條第1項前段，刑法第277條第1項、第41條第1項前段，
    刑法施行法第1條之1第1項、第2項前段等規定予以論科，復
    審酌上情，就被告犯傷害罪量處拘役30日，並諭知易科罰金
    之折算標準之認事用法並無違誤，量刑亦稱妥適。被告以否
    認犯罪為由，並無可採，為無理由；檢察官據丙○○具狀請
    求以原審判決量刑過輕為由提起上訴，然量刑輕重係屬事實
    審法院得依職權自由裁量之事項，茍已斟酌刑法第57條各款
    所列情狀而未逾法定刑度，即不得遽指為違法，原審判決理
    由已載明審酌上述情節，量處上開刑責，已注意適用刑法第
    57條之規定，所處之刑亦符合「罰當其罪」之原則，並無輕
    重失衡之情形，檢察官上開上訴理由，尚與事證情況不符；
    是檢察官、暨被告之上訴，均無可採，為無理由，皆應予以
    駁回。至於原審判決認定被告出手強推丙○○，致丙○○受
    有頸部挫傷之傷害，與本院認定丙○○係受頭部挫傷之傷害
    容有差異，惟就被告確有出手自後推打丙○○而犯有傷害罪
    之認定與本院上開認定則屬相同，且此尚未動搖及被告犯有
    傷害罪之認定，自不另據為撤銷原審判決之理由，附此敘明
    。
據上論結，應依刑事訴訟法第368條，判決如主文。
本案經檢察官乙○○到庭執行職務。
中    華    民    國    98    年    6     月    11    日
            刑事第三庭   審判長法  官   王  增  瑜
                               法  官   吳  進  發
                               法  官   梁  堯  銘
以上正本證明與原本無異。
不得上訴。
                               書記官   陳  麗  玉
中    華    民    國    98    年    6     月    11    日


司法院資訊處製作；財團法人民間司法改革基金會備份。
